臺灣屏東地方法院刑事判決　　　　　　　　　　　　　九十一年度訴字第八一八號
　　公　訴　人　臺灣屏東地方法院檢察署檢察官
　　被　　　告　乙○○
　　選任辯護人　周春米
　　被　　　告　丙○○
　　選任辯護人　洪耀臨
右列被告因竊盜案件，經檢察官提起公訴（九十年度偵字第一三○一號），本院判決
如左：
    主  文
乙○○、丙○○均無罪。
    理  由
一、公訴意旨略以：被告乙○○意圖為自己不法所有之犯意聯絡，夥同被告丙○○於
    九十年一月中旬，共至行政院農委會屏東林區管理處（以下簡稱甲○○○○）恆
    春工作站所管理之第六號國有林班地，以客觀上具為危險性之鐵鋸等物（未扣案
    ），趁人不注意之際，下手竊取七里香三棵，嗣於九十年一月十六日十一時四十
    分許，在屏東縣車城鄉海口山恆春事業區第六林班地核三電力鐵塔高港線０五三
    號下，搬運已竊取得逞之七里香三棵時，為警巡查發現，乙○○及丙○○旋丟棄
    上述七里香分頭逃竄，扣得上述七里香三棵（已交甲○○○○領回），現場留有
    乙○○所駕駛之車牌號碼ＷＨ—九二四三號自小貨車及ＷＬ—八七七０號自小客
    車。因認被告乙○○、丙○○涉犯森林法第五十二條第一項第四款之罪嫌。並以
    右揭事實業據甲○○○○恆春工作站人員東光良陳述無誤，並經證人洪進光到庭
    證述屬實，且有領據、會勘紀錄、被害地立木材積調查表，盜挖七里香被害位置
    圖、照片二十五張在卷可稽。又查：扣案之七里香在盜挖之前，須經鐵鋸及鋤頭
    等工具，先進行截枝、斷根等手續，而依卷附照片顯示，扣案之七里香龐大笨重
    ，顯非一人所能搬動，再者，查獲地點人煙稀少，而被告被告乙○○所駕駛之自
    小貨車上有帆布及泥土，足見上述七里香是被告二人所事先竊取應屬無誤。
二、按犯罪事實應依證據認定之，無證據不得推定其犯罪事實；又不能證明被告犯罪
    者，應諭知無罪之判決，刑事訴訟法第一百五十四條、第三百零一條第一項分別
    定有明文。又認定不利於被告之事實，須依積極證據，苟積極證據不足為不利於
    被告事實之認定時，即應為有利於被告之認定，更不必有何有利之證據（最高法
    院三十年上字第八一六號判例參照）。又認定犯罪事實所憑之證據，雖不以直接
    證據為限，間接證據亦包括在內；然而無論直接或間接證據，其為訴訟上之證明
    ，須於通常一般之人均不致有所懷疑，而得確信其為真實之程度者，始得據為有
    罪之認定，倘其證明尚未達到此一程度，而有合理之懷疑存在，無從使事實審法
    院得有罪之確信時，即應由法院諭知被告無罪之判決（最高法院七十六年度台上
    字第四九八六號判例參照）。
三、訊據被告乙○○、丙○○均堅決否認有前揭竊取七里香之犯行，被告乙○○辯稱
    ：我是去挖山藥，不是去挖七里香，我開去的貨車是ＷＨ─九二四三等語。被告
    丙○○辯稱：我是上山放陷阱、抓老鼠，不是要挖七里香，我開去的貨車是ＷＬ
    ─八七七○那台，我後來要回車上時，看到警察在那裡等語。經查：
（一）證人即甲○○○○人員東光良之證詞及卷附領據、會勘紀錄、被害地立木材積
      調查表，盜挖七里香被害位置圖、照片等，僅足證明扣案七里香確係甲○○○○恆春工作站所管理之第六號國有林班地內之物。又證人即本案查獲之警員洪
      進光、林進南於檢察官偵查時之證詞，僅足證明扣案七里香竊係遭人竊取為警
      發覺後所棄置。再扣案之七里香在盜挖之前，衡情固須鐵鋸及鋤頭等工具，且
      依卷附照片顯示，扣案之七里香固龐大笨重，惟證人林進南於檢察官偵訊及本
      院審理中均證述明確：「我看見有一個人扛著樹頭」（九十偵字第一三○一號
      卷第二十一頁、本院卷第三十七頁），是並無積極證據足資證明本案係二人以
      上所共同竊取。再被告丙○○（起訴書誤載為乙○○）所駕駛之自小貨車上固
      有帆布及泥土（參警卷照片第三張），惟被告丙○○已於警訊供稱帆布係供採
      辣椒時蓋用，泥土係打井載機械放泥土車所致等語，且本案盜採之七里香既係
      遭竊嫌棄置於至山頂之小路上（參警訊照片第七、八），竊嫌顯尚未將盜得之
      七里香搬置於外運之交通工具上，再帆布亦非僅只供遮覆盜得之七里香所用，
      是自難以被告丙○○所駕駛之自小貨車上有泥土及帆布，即遽認該等物品係被
      告丙○○盜採七里香所遺留或供盜採所用。
（二）證人即本案查獲之屏東縣警察局恆春分局溫泉派出所巡佐洪進光於檢察官偵訊
  時證稱：「當時我們去巡山，發現有兩台車ＷＨ－九二四五、ＷＬ－八七七○
      ，我往坡道下去，我同事跟我說看到二人在扛木頭，我沒有看到二個人的臉，
      但林進南有看到，我們就去追，沒追到，之後丙○○上來」等語（九十年四月
      十一日偵訊筆錄參照），證人即本案溫泉派出所警員林進南於檢察官偵訊時證
      稱：「我在九十年一月十六日上午十一時四十分和我主管洪進光巡邏到第六林
      班地那邊，我看到二台小貨車在空地上，我看見有一個人扛著樹頭」「（問：
      庭上二位被告（按即被告乙○○、丙○○）是否你當時看見扛著樹頭的其中一
      人）答：當庭指認都不是」「（問：當時小貨車上有無七里香）答：都沒有放
      七里香」等語，於本院證稱：「庭呈查獲現場圖一份附卷，當時我和我主管洪
      進光巡視，看到一個人扛著樹頭，當他發現穿著制服我們，就往回跑，後來就
      在嫌犯逃逸小路上發現如警卷照片第七、八張之樹頭，當時我有看到那人的臉
      ，但沒有很深印象，我記得應該不是庭上這兩位被告，後來我有看到丙○○從
      後面走上來，之後也有通知乙○○到警局，由我訊問，但我看他們的面貌，無
      法確認與扛樹頭是同一人，當時我們是騎機車上去，照片中Ｙ三○三六七的車
      ，是主管借來要搬樹用的，我們到時，現場只有那兩部貨車。查獲現場距離山
      底大路（車城、四重溪）車程約十幾分，且到山頂後，是死路，只能循原路下
      山。後來我們查到丙○○被他逃跑之後，在山腳埋伏等了約一個小時，有看到
      有一台自小客車好像是往山頂上開，但沒有開下來，後來我們等不到有人把小
      貨車開下來，我們就回去了」「（問丙○○有帶何工具？）答：有帶一個袋子
      有裝一些工具，詳細是何工具，我也記不起來」等語，足見證人洪進光於九十
      年一月十六日查獲當日並未目睹盜採七里香之現行犯，而證人林進南固於當日
      目擊盜採七里香之現行犯，然該竊嫌並非嗣後不久自山坡上行之被告丙○○或
      同日二十時十分至溫泉派出所製作警訊筆錄之被告乙○○，再亦乏其它積極證
      據，足資證明被告丙○○所攜之工具與盜採七里香間，被告乙○○、丙○○與
      該盜採七里香之現行犯間，具有何關連性存在。
四、綜上所述，依公訴人所舉之證據，尚不足為被告乙○○、丙○○犯罪事實之認定
    ，而被告乙○○、丙○○既非查獲警員所目睹之盜採七里香現行犯，亦乏積極證
    據，足資證明被告二人與本案有何關連性存在，則依論理法則，自無從以竊嫌運
    出盜贓將行經之路途上，分有被告二人所使用之二輛車輛，即遽而推認並確信本
    案七里香確係被告二人所共同竊取無誤，公訴人所舉之證據，尚未足使本院得被
    告二人為有罪之確信，揆諸首揭說明，因認被告乙○○、丙○○犯罪尚屬不能證
    明，自應為其等無罪之諭知。
據上論斷，應依刑事訴訟法第三百零一條第一項，判決如主文。
中      華      民      國     九十一     年    十二    月    三十一    日
                                      臺灣屏東地方法院刑事第四庭
                                          法  官   郭書豪
右正本證明與原本無異。
如不服本判決應於收受本判決後送達後十日內向本院提出上訴書狀，其未敘述上訴理
由者，並得於提起上訴後十日內向本院補提理由書狀（均須按他造當事人之人數附繕
本 ）「切勿逕送上級法院」
                                          書記官   唐淑嫻
中      華      民      國     九十一     年    十二    月    三十一    日
